臺灣高等法院臺中分院刑事判決　　　　　　　民國九十一年交上訴字第五二一號
　　上　訴　人
　　即　被　告　甲○○
右上訴人因過失致重傷案件，不服臺灣苗栗地方法院中華民國九十一年二月二十二日
第一審判決（民國九十一年度交訴字第六五號，起訴案號：臺灣苗栗地方法院檢察署
民國九十年度偵字第三三九六號），提起上訴，本院判決如左：
    主      文
上訴駁回。
    事      實
一、甲○○係受雇於呂森程開設之來來傢俱行，乃以駕駛貨車為傢俱行載送傢俱為其
    業務之人，於民國八十九年九月二十二日晚上，駕駛車牌號碼Ｑ８─五三一二號
    自用小貨車載運傢俱至苗栗縣南庄鄉○村○○路一三八號前停車準備卸貨時，本
    應注意臨時停車於無夜間照明設備之地點，應依車輛順行方向緊靠道路右側停車
    並顯示停車燈或反光標識，而依當時情事非不能注意，竟疏未注意，而逆向停靠
    且未緊靠道路右側停車，致車身佔據機車道，車尾部分更已延伸至快車道上且未
    顯示停車燈，迨同日十九時三十分許，適懷有身孕三十五週之丙○○駕駛車牌號
    碼ＢＸＱ─九九二號重型機車沿南庄鄉○村○○路由北向南行經上開路段，未及
    發現甲○○所停靠之車輛，致撞擊上開自用小貨車右後方車斗，丙○○因而人車
    倒地，使丙○○因此受有腹部鈍傷併內出血、兩側腎臟、肝臟、脾臟嚴重挫裂傷
    、後膜血腫及產下死胎等傷害，並進而切除脾臟造成身體健康重大不治之重傷害
    。
二、案經丙○○訴由苗栗縣警察局頭份分局報請台灣苗栗地方法院檢察署檢察官偵查
    起訴。
    理      由
一、訊據被告甲○○對於右揭時、地駕駛車號Ｑ８─五三一二號自用小貨車，因停車
    準備卸貨未依車輛順行方向緊靠道路右側停車，而逆向停靠且未緊靠道路右側停
    車，致車身佔據機車道，車尾部分更已延伸至快車道，致告訴人丙○○騎乘之機
    車撞擊上開自用小貨車右後方車斗，而人車倒地，使丙○○因此受有腹部鈍傷併
    內出血，兩側腎臟、肝臟、脾臟嚴重挫裂傷、後膜血腫及產下死胎等傷害，並進
    而切除脾臟之重傷害，伊有過失等情固坦承不諱，惟辯稱伊當時停車時有開啟停
    車燈云云。惟查，被告停車時並未擺設警告標誌及開啟警示燈乙節，業據告訴人
    於警訊時及偵查中指訴甚詳，衡諸肇事地點並未有夜間照明設備，如被告停車時
    有擺設警告標誌及開啟警示燈，則告訴人騎乘機車當可事先發現，而不致於撞上
    上揭自小貨車，是被告上揭辯解，自係事後卸責之詞，不足採信。此外，復有道
    路交通事故調查報告表、診斷證明書各一紙及現場照片五幀附卷可稽，是被告上
    揭自白與事實相符。按臨時停車於無夜間燈光設備之道路時，應注意依車輛順行
    緊靠道路右側停車，並應顯示停車燈及反光標識，道路交通安全規則第一百十一
    條第四款及第一百十二條第十三款定有明文。被告臨時停車時，自應注意上述道
    路交通安全規定，而依當時情事非不能注意，竟疏未注意，而任意停靠並佔據機
    車道且未顯示停車燈光或反光標識，致告訴人騎乘之機車撞上被告駕駛之上揭自
    用小貨車，使告訴人因本件車禍，受有腹部鈍傷併內出血，兩側腎臟、肝臟、脾
    臟嚴重挫裂傷、後膜血腫及產下死胎等傷害，並進而切除脾臟之重傷害，被告自
    應負過失責任。又告訴人因本件車禍致受有重傷害，其與被告之過失行為間有相
    當因果關係。從而，本件事證明證，被告右揭業務過失致重傷害犯行堪予認定，
    應予依法論科。
二、查被告甲○○係受雇於呂森程開設之來來傢俱行，平日乃以駕駛貨車為傢俱行載
    送傢俱為業，業據被告於偵審中供述甚明；又告訴人所受之腎臟、肝臟及脾臟嚴
    重挫裂傷等傷害，並進而導致脾臟切除，已造成告訴人之身體或健康，有重大不
    治之傷害，核與刑法第十條第四項第六款所規定之重傷害相符，是核被告所為，
    係犯刑法第二百八十四條第二項後段之業務過失致重傷害罪。原審審酌被告未有
    犯罪前科，有台灣高等法院檢察署刑案紀錄簡覆表一份在卷可稽，惟審酌被告之
    過失程度、告訴人因本件車禍致身體受有重傷害以及被告犯後未能與告訴人達成
    民事和解等一切情狀，適用刑法第二百八十四條第二項後段、罰金罰鍰提高標準
    條例第一條前段，量處被告有期徒刑十月示懲，其認事用法及量刑並無不合，被
    告上訴意旨仍執詞謂有開啟警示燈云云，非可採取，又指原審量刑過重云云，但
    查被告在被害人提出新臺幣十萬元賠償醫藥費之和解條件，仍然不能與被害人達
    成和解，致使被害人自車禍發生迄今已超過一年仍未取得賠償，造成嚴重損害，
    是被告請求從輕量罰，亦非可取，其上訴為無理由，應予駁回。
三、公訴意旨另以：告訴人丙○○於車禍時已懷有滿三十五週之胎兒，因本件車禍而
    緊急剖腹生產，產下一女嬰，而該女嬰並因本件車禍撞擊受損，經急救仍不治死
    亡，因認被告另涉有刑法第二百七十六條第二項之業務過失致死罪嫌。
四、查「刑法上過失致人於死罪，係以生存之人為被害客體，故未經產生之胎兒，固
    不在其列，即令一部產出，當不能獨立呼吸，仍屬母體之一部分，如有加害行為
    ，亦祗對於懷孕婦女負相當罪責」，最高法院二十年上字第一九○二號著有判例
    ，依上判例所示，須胎兒與母體分離後，仍然可以獨立呼吸者，始能成為過失致
    死罪之被害客體，本件告訴人於車禍發生時，固已懷有滿三十五週之胎兒，惟告
    訴人於送醫急救，經緊急剖腹生產胎兒脫離母體時，胎兒已沒有呼吸亦無心跳等
    情，業據證人即為恭紀念醫院醫師陳榮元於原審審理中到庭證述明確（參見原審
    卷第二十五、二十六頁），復有為恭紀念醫院死產證明書一紙在卷可稽，是告訴
    人所懷之女嬰於剖腹取出後係屬死胎，應堪認定。告訴人所懷女嬰既屬死胎，自
    與刑法第二百七十六條第二項業務過失致死罪之構成要件不符。此部分不能證明
    被告犯罪，因公訴人認與上開有罪部分有想像競合犯之裁判上一罪關係，故不另
    為無罪之諭知。
五、據上論斷，應依刑事訴訟法第三百六十八條，判決如主文。
本案經檢察官乙○○到庭執行職務。
中        華        民        國  九 十 一  年     四     月   三十     日
                                        臺灣高等法院臺中分院刑事第二庭
                                              審判長法  官  羅  禮  政
                                                    法  官  蔡  聰  明
                                                    法  官  陳  欣  安
右正本證明與原本無異。
檢察官得上訴。
如不服本判決應於收受送達後十日內向本院提出上訴書狀，其未敘述上訴之理由者並
得於提起上訴後十日內向本院補提理由書（均須按他造當事人之人數附繕本）。
                                                    書記官  紀  美  鈺
中        華        民        國  九 十 一  年     五     月     一     日
附錄：
刑法第二百八十四條第二項：
  從事業務之人，因業務上之過失傷害人者，處一年以下有期徒刑、拘役或一千元以
  下罰金，致重傷者，處三年以下有期徒刑、拘役或二千元以下罰金。
                                                                        Ｋ
